【裁判字號】    98,台上,1677
【裁判日期】    980326
【裁判案由】    違反毒品危害防制條例
【裁判全文】
最高法院刑事判決            九十八年度台上字第一六七七號
上  訴  人  甲○○
選任辯護人  李合法律師
            趙培皓律師
上列上訴人因違反毒品危害防制條例案件，不服台灣高等法院台
南分院中華民國九十八年一月十三日第二審更審判決（九十七年
度重上更(三)字第三六三號，起訴案號：台灣台南地方法院檢察署
九十四年度偵字第五二三二、五二三五、五三０八、七八九六、
九０一九號），提起上訴，本院判決如下：
    主  文
上訴駁回。
    理  由
按刑事訴訟法第三百七十七條規定，上訴於第三審法院，非以判
決違背法令為理由，不得為之。是提起第三審上訴，應以原判決
違背法令為理由，係屬法定要件。如果上訴理由書狀並未依據卷
內訴訟資料，具體指摘原判決不適用何種法則或如何適用不當，
或所指摘原判決違法情事，顯與法律規定得為第三審上訴理由之
違法情形，不相適合時，均應認其上訴為違背法律上之程式，予
以駁回。本件上訴人甲○○上訴意旨略稱：(一)、原判決僅憑共同
被告林韋伶、王乃婷、姜孝智不利於上訴人之陳述，即認定上訴
人於民國九十四年二、三月間以每小包新台幣（下同）一千元之
價格，在台南縣永康市○○路附近，販賣第一級毒品海洛因予林
韋伶前後五次，得款五千元，並由蔡炳森紀錄於販賣毒品總帳目
，及代送毒品至約定地點交付予購買毒品之人之情，以及自九十
四年二月至三月間起，林韋伶、王乃婷、姜孝智等人陸續參與上
訴人與蔡炳森之上開販毒行列之情。然共同正犯所為不利於其他
共犯之陳述，為保障其他共犯之利益，該陳述須無瑕疵可指，且
仍調查其他必要之證據，以察其是否與事實相符，始得作為證據
。原審未查究林韋伶、王乃婷、姜孝智之供述是否與事實相符，
遽予採信，於法不合。(二)、犯施用毒品罪，供出毒品來源，因而
破獲者，得減輕其刑，毒品危害防制條例第十七條定有明文。林
韋伶、王乃婷為邀寬典而為損人利己之不實陳述，欠缺真實性之
擔保，原判決憑以認定上訴人犯罪，仍有合理懷疑。(三)、原判決
依據林韋伶之供述，認定上訴人「販賣海洛因、第二級毒品甲基
安非他命一日之交易價格為一萬元，販賣海洛因每日交易價格為
五千元，販賣甲基安非他命每日交易價格為五千元。」然理由中
所引林韋伶之供詞，並無「每天交易毒品約一萬元」之陳述。是
原判決關於犯罪所得之論述，則有認定事實不憑證據之違誤。(四)
、原判決所認定本件上訴人犯罪之租賃處所，即台南縣永康市○
○路三二一號十三樓之一，證人即房屋出租人吳周聰於本件更(一)
審審理時結證稱，九十四年三、四月間，該房屋係租予一位姓陳
之人，並非上訴人，其不認識上訴人云云；證人張永和於警詢、
本件更(一)審審理時，更明確證稱，九十四年三月初，其與「阿西
」之男子（即蔡炳森）承租該房屋云云，顯然該房屋係自九十四
年三月間，方出租予人。乃原判決竟認定上訴人自九十三年底起
，在該處，將所販入之第一級毒品海洛因、第二級毒品甲基安非
他命，以夾鍊袋或吸管，分裝成小包裝，並自九十四年一月間起
，即以每小包五百元至一千元不等之價格，販賣予人等情，顯與
事實不合等語。
惟查：(一)、犯罪事實之認定乃事實審法院之職權，事實審法院依
調查證據結果，綜合判斷，倘不違背經驗法則及論理法則，即不
得任指違法。本件原判決認定如其事實欄所載上訴人同時販賣第
一、二級毒品之事實，不但依據林韋伶、王乃婷、姜孝智所為上
訴人主持販毒集團之供述證據，核彼此所述吻合，堪予採信，且
有證人周海龍、陳建利及薛凱儀於偵查及原審審理時證述在卷，
又有行動電話通訊譯文，可資佐證，而扣案之毒品經鑑定為第一
、二級毒品無訛。核其認定事實，並不違背經驗法則及論理法則
，自不得任指違法。(二)、毒品危害防制條例第十七條係規定：「
犯第四條第一項至第四項（製造、運輸、販賣第一、二、三、四
級毒品）、第五條第一項至第四項前段（意圖販賣而持有第一、
二、三、四級毒品）、第六條第一項至第四項（以強暴、脅迫、
欺瞞或其他非法之方法使人施用第一、二、三、四級毒品）、第
七條第一項至第四項（引誘他人施用第一、二、三、四級毒品）
、第八條第一項至第四項（轉讓第一、二、三、四級毒品）、第
十條（施用第一、二級毒品）或第十一條第一項、第二項（持有
第一、二級毒品）之罪，供出毒品來源，因而破獲者，得減輕其
刑。」林韋伶、王乃婷業經本院判決共同連續販賣第一級毒品確
定，與上訴人係共同正犯，處於平行地位，並非前後手關係，所
為與上訴人共犯販賣第一、二級毒品之供述，不符「供出毒品來
源，因而破獲」之減輕其刑條件。上訴意旨所指林韋伶、王乃婷
為邀寬典而為不利於上訴人之不實陳述一節，核與法律規定不合
，自屬無據。(三)、關於販賣海洛因、甲基安非他命所得部分，原
判決已敘明「林韋伶、王乃婷、姜孝智等與證人供述販賣、購買
之毒品次數及數量均有出入，此無非係因時間已久記憶模糊所致
」，爰依王乃婷於第一審所述販賣毒品之時間及每日之人、次數
，「從寬為有利於上訴人之計算」，所為認定，並無違誤。上訴
意旨反而指為與卷證不符，自非可取。(四)、證據與推論之待證事
實，須有邏輯上之推論關係，始具備證據法上形式上之關聯性，
否則，即不具證據法之推論之價值。上訴意旨所指，本件吳周聰
所有台南縣永康市○○路三二一號十三樓之一房屋，於九十四年
三、四月間曾出租他人之事實，縱屬實在，與原判決所認定上訴
人自九十三年底起，在該房屋從事本件犯罪行為，並未認定九十
四年三、四月間，仍在該處販賣毒品，並無矛盾，核不具證據法
之推論之價值，上訴意旨違反邏輯之推論，自不足為憑。(五)、綜
上，上訴意旨徒就原判決採證認事之職權行使，及原判決已明白
論斷之事項，任意指摘，再為事實上之爭執，核與法律規定得為
第三審上訴理由之違法情形，不相適合。其上訴違背法律上之程
式，應予駁回。
據上論結，應依刑事訴訟法第三百九十五條前段，判決如主文。
中    華    民    國  九十八  年    三    月  二十六  日
                      最高法院刑事第五庭
                          審判長法官  陳  正  庸
                                法官  賴  忠  星
                                法官  林  秀  夫
                                法官  宋      祺
                                法官  陳  祐  治
      本件正本證明與原本無異
                                      書  記  官
中    華    民    國  九十八  年    四    月    一    日
                                                Ａ


司法院資訊處製作；財團法人民間司法改革基金會備份。
